臺灣臺北地方法院民事判決　　　　　　　93年度訴字第1368號
原　　　告　　儀測科技股份有限公司
法定代理人　　丁○○
訴訟代理人　　江肇欽律師
　　　　　　　黃淑琳律師
被　　　告　　賽太科技股份有限公司
法定代理人　　丙○○
訴訟代理人　　林聖鈞律師
被　　　告　　乙○○
　　　　　　　甲○○
上列當事人間請求返還買賣價金事件，本院於中華民國九十四年
四月八日言詞辯論終結，判決如下：
    主      文
被告賽太科技股份有限公司、乙○○應連帶給付原告新臺幣伍佰
萬元及自民國九十三年三月三十日起至清償日止，按年息百分之
五計算之利息。
原告其餘之訴駁回。
訴訟費用由被告賽太科技股份有限公司、乙○○連帶負擔。
本件原告勝訴部分，於原告以新臺幣壹佰陸拾陸萬陸仟陸佰陸拾
柒元或同面額之合作金庫銀行可轉讓定期存單為被告賽太科技股
份有限公司、乙○○供擔保後，得假執行。但被告賽太科技股份
有限公司、乙○○如以新臺幣伍佰萬元為原告供擔保，得免為假
執行。
原告其餘假執行之聲請駁回。
    事實與理由
壹、程序方面：
一、按訴訟中有犯罪嫌疑牽涉其裁判者，法院得在刑事訴訟終結
    前，以裁定停止訴訟程序。民事訴訟法第183條固定有明文
    。惟所謂訴訟中有犯罪嫌疑牽涉其裁判，係指在民事訴訟繫
　　屬中，當事人或第三人涉有犯罪嫌疑，足以影響民事訴訟之
　  裁判，非俟刑事訴訟解決，民事法院即無從或難於判斷者。
    最高法院79年台抗字第218號判例意旨參酌，是以民事法院
    就兩造所爭執之事實，亦得依職權獨立認定，不受刑事訴訟
    所調查之證據，刑事判決所認定事實之影響，倘就所調查之
　　結果，已足形成心證，自無停止訴訟程序之必要，從而訴訟
    中縱有犯罪嫌疑牽涉民事訴訟之審判時，民事法院仍有命停
    止其訴訟程序與否之裁量權，如斟酌情形，認為以不停止其
    訴訟程序為適當，自得不命停止。查本件原告是否偽造系爭
    合約，為本件爭執點所在，本院認就本件調查結果，已足以
    形成心證，故揆諸前開說明，本院自得不停止本件訴訟程序
    ，故被告賽太公司主張伊已對原告之法定代理人提出偽造文
    書之告訴，其情形即屬民事訴訟法第183條規定之情形等語
    ，應為不採，先予敘明。
二、本件被告乙○○、甲○○未於最後言詞辯論期日到場，核無
    民事訴訟法第386條所列各款情形，應依原告之聲請，由其
    一造辯論而為判決。
乙、得心證之理由：
貳、原告主張：
一、按原告於民國92年2月間與被告賽太科技股份有限公司（下
    簡稱賽太公司）簽訂「企業ERP軟體開發系統合約」，委由
    該公司為原告進行「進銷存系統」、「財務系統」、「人事
    薪資系統」及「維修系統」等程式清單之開發建置。依該合
    約書第3條之約定，賽太公司必須於簽約後45天、75天、180
    天及210天時，分別完成「系統雛型開發」、「各系統訪談
    及測試」、「各系統平行測試」及「各系統正式上線」等工
    作，並應分別交付「系統雛型程式」、「訪談報告」、「測
    試報告」及「系統分析、設計文件（含電子檔案）、使用手
    冊（含電子檔案）、程式碼（Source Code相關使用到之部
    分，含電子檔案）」等文件。可是自簽約迄今，除了進銷存
    系統及財務系統之程式清單有一小部分完成外，其餘大部分
    均未依約交付或不完整有待修改，至於人事薪資系統及維修
    系統二項程式清單更完全未按照約定進程交付。原告已依約
    將全部系統開發費用新臺幣（下同）2,500,000元給付與賽
    太公司，但該公司卻因可歸責於己之事由，未依約履行，已
    屬給付遲延，原告多次催告，但未獲置理。為此原告依系爭
    合約第15條第1款之約定及民法第254條之規定，以本件起訴
    狀繕本之送達終止或解除契約之意思表示。並本於系爭合約
    第15條第3、4款之約定及民法第259條之規定與遲延給付之
    法律關係，請求賽太公司返還已受領之2,500,000元價金並
    賠償同額2,500,000元之違約金，以及自起訴狀繕本送達之
    翌日起至清償之日止，按年息5%計算之利息。
二、另按，依系爭合約書第5條明定：「甲方同意乙方以賽太科
    技股份有限公司為簽約人，其關係企業群知資訊科技股份有
    限公司為連帶保證責任人，此兩家公司共同開發本企業ERP
    系統，兩家公司之負責人及執行代表人乙○○先生負連帶保
    証責任，履行合約之一切規定，不得異議。」經查，被告賽
    太公司於簽約當時之負責人為甲○○，另系爭合約之執行代
    表人為乙○○先生，渠等均已同意負連帶保証之責，故原告
    爰基於上開約定請求被告甲○○及乙○○負連帶給付之責。
三、對被告賽太公司抗辯之陳述：
（一）系爭契約乃被告乙○○透過朋友介紹獲知原告有此計劃，
      便主動前來以群知公司專案經理之名義向原告推銷，原告
      同意將此案委由群知公司承作，惟乙○○所提出者卻是賽
      太公司為受託人之合約書，嗣經乙○○解釋稱賽太公司及
      群知公司乃關係企業，賽太公司地點比較接近，且其本身
      亦為賽太公司之專案經理，因此名義上雖係以賽太公司簽
      約，但實質上都是由其負責處理本件事宜，並無任何差異
      且絕對不會造成原告權益之損失。原告仍不放心，乃要求
      加載合約書第5條，以資保障。乙○○對於上開條件同意
      接受，加上社會交易實務所在多有不違背常情，所以原告
      最後同意簽訂系爭合約。故兩造所簽訂之系爭合約書乃確
      屬真實，絕非假合約。
（二）乙○○簽訂系爭合約時不但能提出由群知公司製作之系統
      程式清單，合約上更明載係賽太公司所製作提出，賽太之
      負責人、公司執照號碼與公司所在地等等事項亦均與賽太
      公司之登記事項相符，乙○○並提出該公司之大小章在系
      爭合約上用印，客觀上已難謂無合法授權。尤其，原告日
      後三次之付款中，前二次均係以賽太公司為受款人之銀行
      本票進行付款，第三次則是直接存入賽太公司位於台新銀
      行苓雅分行第00000000000000帳戶之中，均已由賽太公司
      受領在案，且從賽太公司之答辯中可推知其已承認與原告
      間確實有契約關係。
（三）被告賽太公司辯稱系爭合約書上之印章非其公司所有，並
      與其固定對外簽約之印章不符，惟此乃被告內部問題，並
      非原告所得知悉，況一般公司通常大小章均有多副，因此
      只要該公司確有同意簽署系爭合約書，則用那顆印章均屬
      合法，豈得因所用印章非對外專用即謂非該公司所簽署。
（四）系爭合約書第七條第一、二款乃係針對被告賽太公司所提
      供之系統程式若有不良或不符約定等瑕疪之處理所作之約
      定，是否有不良或不符約定當然要依客觀情形判斷之，並
      非原告所得片面主張，而且原告必須經過催告後仍未獲改
      善始得依第十五條之違約規定處理，於情於理均無任何不
      當或不公平之處，更何況其內容還是被告賽太公司及乙○
      ○所提出，何來極不合理之處？
（五）原告公司並無電腦軟體程式開發及建置之知識，才會委請
      賽太公司進行企業ERP系統之開發建置，就系爭合約及其
      附件之程式清單，原告除前開第五條之內容外，均全盤加
      以接受，因此賽太公司所指契約內容中欠缺網頁設計清單
      及附件之程式清單中有些功能與原告公司不相干云云，除
      能證明被告共同虛捏不實之契約內容意圖欺騙原告詐取款
      項之事實外，豈有反而據此指控該內容不實造假之餘地。
（六）依系爭合約第6條之約定，原告本應依照賽太公司完成之
      進度按約定比例給付費用，惟因負責執行之乙○○先生一
      再以公司週轉困難為由懇求原告能提前付款，原告多方面
      考量才同意提前付清款項，至於發票部分，乙○○也同意
      隨後儘速補上，可是事後被告均未依約定履行。雖然，原
      告因考量情理而未依約定提前付款，並非允當，但原告畢
      竟確實已將款項撥付，並已由被告賽太公司收執無誤，自
      無所謂違背常情之處。
（七）被告所完成交付之一小部分工作內容，對於原告根本無任
      何利益可言，原告隨時可以交還予被告，只是在被告返還
      價金及給付違約金之前，原告主張同時履行抗辯權暫時不
      予返還，絕非如被告所辯原告公司之營運需仰賴其所開發
      之系統，或係意圖竊佔其智慧財產權。再者，原告既與賽
      太公司解除契約，自得另行委請其他廠商合作。
（八）乙○○之訴訟代理人伍先生業已坦承伊保有一套賽太公司
      之大小印章，而系爭合約上之賽太公司大小印章與其保有
      之印章「很像」等語，已足證系爭合約書上之印章確係乙
      ○○代表賽太公司所蓋用無疑。而賽太公司亦不敢斷然否
      認乙○○保有其公司大小印章之事實，而只能以該印章非
      其所蓋用推卸責任。
（九）賽太公司辯稱本票票款係由乙○○背書後兌領，另匯款部
      分則已全額轉匯給乙○○，惟此均屬賽太公司與乙○○內
      部費用分配之問題，殊與該公司是否同意簽約無涉。賽太
      公司自應負完全之契約責任，否則至少亦應負民法第169
      條規定表見代理之授權人責任。
四、對被告乙○○抗辯之陳述：
（一）原證四簽名的位置是在印章下面，應該是已經蓋章以後才
      簽名的。系爭契約、原證四、原證七都是同一印章，且印
      章是乙○○所保管的，如果印章不是他保管的，錢也是存
      入賽太公司帳戶，如果沒有合約關係，為何原告要付錢？
（二）原告將原證一號之契約書及原證四號之本票簽收單送請財
      團法人台灣經濟技術研究所進行鑑定後，該所於93年6月
      30日以（93）濟估字第T206003號「印文鑑定研究報告書
      」認定：「依據上述鑑定方法比對二只大小章結果均相符
      ，故本所推定待鑑定印文即本票簽收單上之賽太科技股份
      有限公司之公司章及負責人章與系統開發合約書上之賽太
      科技股份有限公司之公司章及負責人章應出自同一只印章
      。」
（三）原證四號之本票簽收單上賽太公司大小章，乙○○並未否
      認其真正，只是主張伊只有簽名，但是否有蓋用印章已遺
      忘。惟乙○○之簽名明顯係在印章下面，依常理必係用印
      之後才簽名始屬合理，否則若係先簽名當簽在用印處中間
      部分，不致於簽署位置如此偏低，而留下極大空白部分，
      可見乙○○上開辯解亦與經驗法則有違。
五、訴之聲明：
（一）被告應連帶給付原告5,000,000元及自起訴狀繕本送達翌
      日起至清償日止，按年息5%計算之利息。
（二）原告願以現金或等值之合作金庫可轉讓定期存單供擔保，
      請准宣告假執行。
參、被告則分別以下列辯詞置辯：
一、被告賽太公司部分：
（一）系爭合約實為一偽造假合約。其上所蓋之印章並非賽太公
      司所有，也沒有委託他人，章也不是乙○○蓋的，賽太公
      司有固定的對外簽約印鑑。懷疑是原告公司施敏娟蓋的。
（二）假合約內容極不合理，依第7條第1款及第2款之規定，原
      告只要片面表示功能不符需求，除可根據第15條第3款要
      求被告公司退還所有款項之外，另可依第15條第4款要求
      被告公司再賠償與合約等價之賠償金，而原告居然還可根
      據第15條第5款規定，繼續使用被告開發之軟體？實有太
      過偏頗一造之荒謬。
（三）假合約內容漏洞百出且刻意造假。例如第2條指出「本系
      統之開發內容如程式清單所示（含其他企業內部相關應用
      系統及網頁設計）…」，然而程式清單中竟無任何網頁設
      計的清單。又功能清單中，許多功能與原告公司之需求毫
      不相干。又如第三條訂定開發完成之時程，但假合約中卻
      沒有確切簽約日期，如此草率合約如何界定時程及責任歸
      屬？再者，第6條第2款第2項、第3項對於系統開發者與確
      認測試者混淆，此為明顯錯誤。
（四）假合約付款過程荒謬，根據第6條第2款，被告公司要開立
      發票才可向原告請款，但被告公司從未對此合約開立任何
      發票，亦無任何請款動作，又第一期款與第二期款均須付
      1,000,000元（未稅，若含稅則為1,050,000元），與原證
      四號之本票簽收單不符。而原告系統未能上線測試前，竟
      將所有價金付清，更有違常情。
（五）被告乙○○是賽太公司的個案合作對象，不是經理。他跟
      賽太公司有關的個別行為，都要賽太公司的同意。第三筆
      錢匯到賽太公司戶頭，乃是因被告乙○○的工作費用，所
      以賽太公司當天就全額匯款給被告乙○○。系爭合約上的
      章不是原告公司法定代理人蓋的，或是非其委任的人蓋的
      ，到底是誰蓋的才是重點。賽太公司並沒有授權乙○○刻
      印章，也不是交給他的。我們同意他領錢的個別動作，可
      以刻印章。
（六）原告如主張系爭合約是原告與被告乙○○所簽的，但賽太
      公司並沒有授權乙○○簽約，原告要就此部分負舉證之責
      。原證一、原證四、原證七之印章、字型不同，原證四、
      原證七的日期都是92年7月28日，依經驗法則一個人同一
      天不可能蓋不同的章，可見是不同的人蓋的。我們沒有同
      意取消禁止背書
（七）證人施敏娟係原告公司之員工，其未經具結，其證詞實欠
      缺可靠之擔保，其又係本件假合約書之實際上之利害關係
      人，其證詞實不足採信。
（八）又原告所為之鑑定係原告私下委託，並非由受訴法院選任
      ，且鑑定人於鑑定前並未具結，實已違背正當法律之程序
      而無合法之證據能力。原證四的章不是乙○○蓋的，卻拿
      這個章去做鑑定，所以這個鑑定不合理。
（九）被告請求鑑定原證一及原證七之印章是否相同，因為從肉
      眼就可以看出該二印章並非相同，其中包含字型、大小、
      粗細皆不相同，諸多差異不勝一一列舉。原告既然願意送
      原證四（乙○○否認他蓋的本票簽收單章）與原證一（乙
      ○○亦否認是他蓋的合約書章）去鑑定，反而不願意送原
      證七（乙○○承認是他蓋的章）與原證一（乙○○否認是
      他蓋的合約書章）去鑑定。由此可見原告舉證不足，不論
      是證人或是證物均不足以證明原告與被告賽太公司訂有系
      爭合約，系爭合約確係原告偽造之假合約無疑。
（十）訴之聲明：
　　１、原告之訴及其假執行之聲請均駁回。
　　２、如受不利之判決時，請准提供現金或等值之銀行可轉讓
  　　　定期存款單為擔保免為假執行。
二、被告乙○○方面：雖未於最後言詞辯論期日到場，惟據其前
    次言詞辯論期日及所提書狀稱：
（一）乙○○是賽太公司的專案經理，本來有個程式不錯，給原
      告看，原告覺得不錯。二月時，乙○○沒有合約前提，先
      幫原告去做，當時是以個人進去，專案經理是沒有辦公室
      的，從二月份到七月份，都沒有拿錢，做得差不多了，他
      們請乙○○到上海安裝，所以乙○○就遞一份草約，而草
      約沒有簽約，原告就付給陳2,100,000元。乙○○有公司
      的大、小章，就以賽太公司的名義領這個錢，但是錢會進
      到賽太。但是賽太沒有契約，不可能給他這個錢，所以原
      告取消禁止背書，錢進入乙○○個人的戶頭，就到上海，
      他們在外面談好是5,000,000元，900,000元是要給施敏娟
      當回扣。這個根本沒有契約，只是他們口頭的承諾，後來
      他們因為回扣的問題有爭執。維修程式是北投焚化爐的清
      單，不是這個案子的程式清單，他們告我們的是北投焚化
      爐的維修程式清單，所以這是偽造的。
（二）當初訂的草約不是這樣的，也不知道是誰蓋的章，也沒有
      看過系爭合約。契約上的印章很像乙○○保留的印章，但
      不是乙○○蓋的。所保留的印章是請款的印章，跟賽太公
      司約定，所有的章都沒有問題，但是與第三者簽約的時候
      ，必須經過賽太公司審核。
（三）原證四、原證七是乙○○簽名的，但是否有蓋章已遺忘。
      原證七的印章是乙○○蓋的。
（四）存入賽太公司帳戶的錢是原告用賽太公司名義，且禁止背
      書，本來一定要存入賽太公司。可是當天原告的施敏娟小
      姐把支票拿回去，取消禁止背書，再交給伊，由伊直接存
      入伊的戶頭，伊再把這筆錢的回扣直接撥給施小姐，總共
      是原證四的金額，這是同一天給我，只是到期日不同。我
      的工作費不只是2,000,000元，但是這次是給2,000,000元
      未稅，加了稅是2,100,000元。第三筆錢直接是匯款到賽
      太公司，但是錢還是要給伊的，這筆錢最後還是轉到伊的
      戶頭。當時談合約是談5,000,000元，合作過程一直很好
      ，但是合約一直沒有下來。七、八月時，伊與施敏娟到上
      海導入系統、上線，所以伊合約應該要下來。但是合約還
      是沒有下來，他們十月份還給伊第三筆錢。
（五）被告於93年3月接到原告起訴狀前，從未看過證人口中之
      契約，不可能於92年2月中旬在契約上蓋章。該案被告於
      92年2月與施敏娟取得口頭協議以5,000,000為價金後，自
      此進駐原告公司執行此案，五月以後開始向原告遞送草案
      等待用印，但原告拖延並且不願給付任何費用。直到92年
      7月25日，原告因央求乙○○至原告上海分公司將已開發
      好之系統上線，不得不於92年7月28日付給乙○○兩張本
      票，領取後於8月1日將本票存入戶頭，隨即與施敏娟赴大
      陸工作，至9月初回國，並於9月15日應施敏娟之請求開立
      900,000元本票給付予施敏娟做為回扣。事後，乙○○不
      斷向施敏娟催討費用，原告又於92年10月13日逕行匯款52
      5,000元至賽太公司戶頭，因賽太公司與原告並無訂約，
      並認該款項係原告給付予乙○○個人之工作費用，故賽太
      公司當天即將款項撥予乙○○，此時施敏娟再次向乙○○
      索取回扣，乙○○因公司核心軟體費用都尚未繳回，而堅
      持要簽定合約與支付尚欠費用，雙方因而鬧僵，以致有偽
      造合約之事件。
（六）據被告所知，原告一向不允許取消禁止背書，而施敏娟為
      拿回扣，才刻意取消禁背使被告可用自己名義領錢，除了
      給付被告當作工作費用外，施敏娟也同時可以立刻拿到
      900,000元回扣。
（七）原告公司除施敏娟之外，沒有其他人看過系爭合約，直到
      要提出訴訟，此份假合約才出現，連在原告公司年資超過
      十五年以上的主管，都沒見過此合約，只有施敏娟見過，
      加上本案有施敏娟向乙○○索取回扣之證據，事後編造假
      合約，
（八）系爭契約的章與公司便章很相近，從肉眼看不出來，但是
      公司的便章與公司的簽約章則完全不同。
（九）訴之聲明：
　　１、駁回原告之訴及其假執行之聲請。
　　２、如受不利判決，願供擔保免予假執行。
三、被告甲○○方面：雖未於最後言詞辯論期日到場，惟據其前
    次言詞辯論期日及所提書狀稱：
（一）甲○○私章不是伊的，與伊交付公司的大、小章不符，簽
      約時會有草約章、合約章，如果是正式簽約的話，是會寫
      幾月幾日，不是寫個月份而已。本案契約中的賽太公司章
      我不能確定。付款前提是要有發票，契約如果是2月份訂
      的，絕對不可能到七月份才收到簽約金。如果乙○○有簽
      約，原告應該會收到相對的發票，若沒有發票如何會付款
      。訂約是在92年2月，說契約內容寫程式交付清單是91年
      12月，這是不合邏輯，與商業行為不一致。
（二）伊曾問公司的董事林麗瑛，他說還在談，後來就不清楚。
      伊是問我們做這些東西是否符合你的需求，如果符合的話
      才放入契約的附件中。這樣才符合軟體產業的服務性。
（三）這程式清單兩條功能，不是原告公司該有的功能。清單出
      現在契約不合。沒看到發票，為何可以請款？公司簽合約
      時，不會把股東放進去的。
（四）任何兩家公司的簽約行為，須有兩人以上證人、公開儀式
      或正常流程，怎可能只有兩人私室密談就成交？且要對合
      約負連帶保證責任的詹杜佑，竟然未在合約上用印。
（五）此軟體是採專案開發的方式，也就是軟體皆需依原告需求
      量身訂作，如何能在簽約前提出程式清單？此合約簽約是
      在92年2月，而合約附件「程式清單」日期卻是91年12月
      ，這不合邏輯。清單中許多功能不是原告公司該有的功能
      ，另外還有一些其他產業的功能，原告公司根本用不到。
      而合約內容完全一面倒，絕對找不到有任何一家公司願意
      與原告簽如此十足被打壓的合約。且原告在7月沒向賽太
      公司要發票，到了10月，沒有發票還主動匯款給賽太公司
      ，這種行為違反合法公司正常交易行為。可證此合約為偽
      造。
（六）訴之聲明：原告之訴駁回。
肆、得心證之理由：
一、查原告主張之事實，業據其提出合約書、系統問題清單、系
    統程式清單、本票簽收單、律師函影本等為證，惟為被告等
    所否認，並分別以上開之辯詞資為抗辯。故本件爭執點在於
    系爭合約書上被告賽太公司、甲○○之印章是否真正？是否
    為被告乙○○所蓋？被告賽太公司是否授權被告乙○○與原
    告簽訂系爭合約？
二、經查原告所提出之其簽發，發票日分別為92年7月28日、92
    年8 月1日，票面金額分別為525,000、1,575,000元，支票
    號碼為FB0000000、FB0000000號，付款人為上海商業儲蓄銀
    行三重分行之本票背面所蓋之賽太公司及甲○○印文，被告
    乙○○業自認確為其所蓋等語（見卷第107頁第7行），而經
    本院依原告聲請向上海商業儲蓄銀行三重分行調取上開本票
    原本後（見卷第301頁），經以肉眼觀察結果，與原告提出
    之系爭合約書原本上之賽太公司及甲○○之印章相符，另以
    本院當庭就原告提出之本票簽收單原本上之賽太公司印章對
    折，與系爭合約書原本上的賽太公司印章比對，以肉眼觀之
    ，亦大小相符、印章字體相符（見卷第144頁），可見使用
    在系爭合約書、本票簽收單上之賽太公司及甲○○之印章應
    與被告乙○○於上開本票所蓋之印章應為相同，被告賽太公
    司雖以其中「朱」、「殿」、「君」、「賽」、「太」、「
    股」、「有」、「公」、「司」部分，系爭合約書與上開本
    票均有所差異云云置辯，惟經本院肉眼觀之，並無明顯差異
    ，至多僅用印時印泥多寡所造成之粗細差異而已，故被告賽
    太公司此部分辯詞尚不足採。又查被告乙○○自認在上開本
    票簽收單上之乙○○簽名為真正之事實，復觀之上開本票簽
    收單上乙○○之簽名係在賽太公司及甲○○之印文之下方，
    依常情判斷，若乙○○在上開簽收單簽名時，尚無賽太公司
    及甲○○之印文，被告乙○○理應簽名於較中間位置，而非
    如上開簽收單因牽就中間蓋有印文而簽於下方之情形，故可
    知被告乙○○簽名時，賽太公司及甲○○之印文已蓋在上開
    本票簽收單之上，被告乙○○辯稱簽在中間下面係習慣問題
    云云，尚屬無據，而查被告乙○○既自認伊親蓋賽太公司及
    甲○○印章於系爭本票上之事實，已如前述，則以系爭本票
    之賽太公司、甲○○印章又與上開本票簽收單上賽太公司、
    甲○○印章相同，被告乙○○蓋章於系爭本票背面，復簽名
    於本票簽收單下方表示收到系爭本票之行為以觀，上開本票
    簽收單上之賽太公司及甲○○印文應為被告乙○○所蓋，易
    言之，在簽收系爭本票時，用於系爭本票及上開本票簽收單
    上之印章，應為被告乙○○所保管。
三、又查被告乙○○自認伊保管一組被告賽太公司之大小章之事
    實，且被告賽太公司亦自承有授權被告乙○○領錢，可以刻
    印章等情（見卷第108頁反面），則至少可證被告賽太公司
    就領款方面確實有授權被告乙○○刻被告賽太公司之大小章
    ，而系爭本票及上開本票簽收單上之賽太公司大小章，既為
    被告乙○○所保管，已如前述，則可知被告乙○○蓋於系爭
    本票及上開本票簽收單上之賽太公司章及代表人甲○○印章
    ，即為經被告賽太公司授權被告乙○○所刻之印章，換言之
    ，系爭合約上所蓋被告賽太公司及代表人甲○○之印章，亦
    即被告賽太公司授權被告乙○○所刻之印章，再者被告乙○
    ○又自認原告所付三筆款項，最後一筆直匯到賽太公司之事
    實（見卷第107頁反面），此並有原告提出之匯款回條聯影
    本附卷可稽（見卷第36頁反面），若被告賽太公司不知情，
    何以收受原告所匯之報酬？況被告乙○○復未舉證證明伊保
    管之上開大小印章，經他人自行取走云云，可見被賽太公司
    授權被告乙○○所刻之賽太公司章及代表人甲○○印章，縱
    然係限定在領款時所使用，然既然蓋於系爭合約書上之賽太
    公司大小章確係真正，被告賽太公司又收受系爭程式清單承
    攬契約報酬，並可得確定系爭大小章係被告乙○○所保管之
    情形下，則無論系爭合約書係在被告賽太公司收受報酬前或
    後所簽，均應認系爭合約書上之被告賽太公司大小章應係被
    告乙○○所蓋，並因被告賽太公司之收受報酬行為及不為反
    對之意思表示下，而認為被告乙○○蓋於系爭合約之被告賽
    太公司大小章之行為，至少有民法第169條之表見代理之情
    ，賽太公司自應負授權人責任，況被告均無法舉證證明系爭
    印章係僅限於領款之用，故應認被告賽太公司確已授權被告
    乙○○與原告簽訂系爭合約，至被告辯稱原告沒有收受發票
    即給付報酬、契約條款不合情理、契約日期不明、所載文字
    錯誤，而認系爭合約係造假云云，經查系爭合約書既經賽太
    公司授權簽約或有表見代理情形，按契約自由原則，在不違
    反公序良俗原則下，被告賽太公司應受系爭合約條款之拘束
    ，是縱有不合理或些許錯誤，亦不影響系爭合約之成立，故
    被告上開所辯，應不足採。
四、再查被告甲○○雖否認蓋於系爭合約書上之甲○○印章非伊
    所有，惟依常理判斷，公司簽約時均須蓋公司章及代表人之
    章（即俗稱大小章），本件合約既係經被告賽太公司授權或
    表見代理簽訂，自應認為系爭合約書上之甲○○印章亦為真
    正，然查系爭合約書上甲○○之印章至多亦僅有代表被告賽
    太公司之意思機關之意，並非當然表示被告甲○○有以個人
    名義為系爭合約為連帶保證人之意，故被告甲○○既否認有
    為系爭合約擔任連帶保證人之意，兩造又對於簽約時，甲○
    ○並不在場之事實不爭執，此外原告復未舉證證明被告甲○
    ○有另行同意擔任系爭合約之連帶保證人之情，當無法以被
    告甲○○之印章蓋於賽太公司負責人欄中，即認為被告甲○
    ○有擔任系爭合約連帶保證人之意思，故原告主張被告甲○
    ○應與被告賽太公司等負連帶責任即不可採。
五、續查被告乙○○既係系爭合約實際簽約之人，對系爭合約內
    容應為知情，故依系爭合約第5條約定被告乙○○與被告賽
    太公司負連帶保證責任，履行合約之一切規定，被告乙○○
    應受其拘束。
六、末查原告主張被告賽太公司並未將系爭合約所約定之開發時
    程進行履約，原告已交付2,500,000元予被告乙○○及賽太
    公司等情，有原告提出之系爭問題清單、各系程式清單、本
    票簽收單、本票、匯款單影本為據，並為被告賽太公司、乙
    ○○所不爭執或依前所述而證實，故被告賽太公司屬給付遲
    延，原告並經催告，有原告提出之律師函影本可憑，為此原
    告依系爭合約第15條第1款「任何一方違反或不履行本合約
    之任何約定，經他人催告改善，而10天內未改善者，他方得
    終止本合約。」之約定及民法第254條之規定，以本件起訴
    狀繕本之送達終止契約之意思表示，並本於系爭合約第15條
    第3、4款「本合約終止時，若終止之原因係可歸責於乙方之
    事由，乙方應歸還甲方已付之全部金額；甲乙雙方有違反本
    合約所定各項義務時，而造成他方損失，應負一切賠償責任
    ，違約賠償金額為本合約全額金額」之約定及民法第259條
    之規定，請求被告賽太公司返還已受領之2,500,000元價金
    並賠償同額2,500,000元之違約金，以及自起訴狀繕本送達
    之翌日即93年3月30日起至清償之日止，按年息5%計算之利
    息，為有理由，應予准許。而被告乙○○依系爭合約書第5
    條：「甲方同意乙方以賽太科技股份有限公司為簽約人，．
　　．．．．執行代表人乙○○先生負連帶保証責任，履行合約
  　之一切規定，不得異議。」之約定，被告乙○○亦應與被告
    賽太公司就上開債務，負連帶責任。
七、綜上所述，原告主張被告賽太公司、乙○○應連帶給付5,00
    0,000元及自起訴狀繕本送達之翌日即93年3月30日起至清償
    之日止，按年息5%計算之利息之範圍內，為有理由，應予准
    許。逾此部分，則無理由，應予駁回。
八、原告與被告賽太公司、乙○○陳明願供擔保，聲請宣告假執
    行或免為假執行，經核原告勝訴部分，合於法律規定，爰分
    別酌定相當之擔保金額宣告之；原告其餘假執行之聲請，因
    訴之駁回而失所依據，不予准許。至被告賽太公司聲請本院
    准提出等值之銀行可轉讓定期存款單為擔保免為假執行部分
    ，因未指明確定之銀行，自無法准許，併予敘明。
九、因本案事證已臻明確，兩造其餘主張陳述及所提之證據，經
    本院審酌後，認與判決結論無影響，爰不一一論駁，附此敘
    明。
伍、訴訟費用之裁判依據：民事訴訟法第79條、第85條第2項。
中　　華　　民　　國　　94　　年　　4 　　月　　29　　日
                  民事第二庭    法　官　黃雯惠
以上正本係照原本作成。
如對本判決上訴，須於判決送達後20日內向本院提出上訴狀。
中　　華　　民　　國　　94　　年　　4 　　月　　29　　日
                    　　　　　　書記官　林玗倩
